臺灣新北地方法院刑事判決
111年度審交訴字第58號
公  訴  人  臺灣新北地方檢察署檢察官
被      告  陳韋志



上列被告因公共危險案件，經檢察官提起公訴（111年度偵字第3
431、7165號），被告於本院準備程序中就被訴事實為有罪之陳
述，經本院合議庭裁定由受命法官獨任進行簡式審判程序，判決
如下：
    主  文
陳韋志駕駛動力交通工具發生交通事故，致人傷害而逃逸，處有
期徒刑伍月，如易科罰金，以新臺幣壹仟元折算壹日。
    事  實
一、陳韋志未考領有合法之小型車普通駕駛執照，於民國110年1
    0月27日0時29分許，駕駛車牌號碼000-0000號自用小客車，
    沿新北市三峽區學成路往復興路方向行駛，行經新北市三峽
    區學成路與大學路交岔路口時，本應注意汽車行駛至交岔路
    口，其行進應遵守燈光號誌，不得闖越紅燈，而依當時天候
    陰、夜間有照明、柏油路面乾燥無缺陷、無障礙物、視距良
    好等情，並無不能注意之情事，竟貿然闖越紅燈進入上開交
    岔路口，適黃妍葳騎乘車牌號碼000-0000號（起訴書誤載為
    車牌號碼000-0000號）普通重型機車，沿新北市三峽區大學
    路往龍埔路方向直行而至，二車因閃煞不及發生碰撞，致黃
    妍葳人車倒地，受有右手肘挫擦傷、雙手挫擦傷、右下背挫
    傷、雙側大腿挫傷、雙膝挫擦傷、頸部拉傷等傷害（過失傷
    害部分業經黃妍葳撤回告訴，另行審結）。詎陳韋志知悉其
    已駕車肇事致人受傷，雖於現場停留，但因其為無照駕駛，
    竟基於肇事逃逸之犯意，在現場接受員警詢問時否認其為肇
    事者，並利用員警處理事故之際，逕自棄車逃離現場。嗣經
    警方調閱監視器錄影畫面後，始循線查悉上情。
二、案經黃妍葳訴由新北市政府警察局三峽分局報告臺灣新北地
    方檢察署檢察官偵查起訴。
    理  由
壹、程序方面：
    本件被告陳韋志所犯係死刑、無期徒刑、最輕本刑為3年以
    上有期徒刑以外之罪，其於準備程序中就被訴事實為有罪之
    陳述，經法官告知簡式審判程序之旨，並聽取公訴人及被告
    之意見後，依刑事訴訟法第273條之1第1項規定，由本院合
    議庭裁定由受命法官獨任進行簡式審判程序，且依刑事訴訟
    法第273條之2及第159條第2項規定，不適用傳聞法則有關限
    制證據能力之相關規定，合先敘明。
貳、實體方面：
一、上揭犯罪事實，業據被告陳韋志於警詢時、偵查中、本院準
    備程序及審理時均坦承不諱，核與證人即告訴人黃妍葳於警
    詢時及偵查中之證述、證人即到場員警陳煒仁、李墉、楊淙
    訢於偵查中之證述相符，並有道路交通事故肇事人自首情形
    記錄表1紙、新北市政府警察局舉發違反道路交通管理事件通知
    單3紙、行天宮醫療志業醫療財團法人恩主公醫院乙種診斷
    證明書1紙、道路交通事故現場圖、道路交通事故調查報告
    表㈠、㈡各1份、道路交通事故照片16張、監視器錄影畫面截
    圖照片21張、員警密錄器畫面截圖照片4張、證號查詢汽車
    駕駛人、車輛詳細資料報表各1紙、監視器錄影畫面檔案光
    碟、員警密錄器畫面光碟在卷可稽（見110年度他字第7169
    號偵查卷第10、12至14、18至26、38至40、44至46頁、111
    年度偵字第7165號偵查卷第38、39頁）。按汽車行駛至交岔
    路口，其行進、轉彎應遵守燈光號誌或交通指揮人員之指揮
    ，遇有交通指揮人員指揮與燈光號誌並用時，以交通指揮人
    員之指揮為準，道路交通安全規則第102條第1項第1款定有
    明文。案發當時，被告為具有通常常識、心智正常之成年人
    ，對於上開交通規則不容諉為不知，而觀諸前揭卷附道路交
    通事故調查報告表㈠所載，案發當時天候陰、夜間有照明、
    柏油路面乾燥無缺陷、無障礙物、視距良好，足見被告並無
    不能注意之情事，行經上開交岔路口，竟貿然闖越紅燈而肇
    事，被告之駕駛行為具有過失，至為灼然。綜上所述，足認
    被告之自白核與事實相符，應可採為認定事實之依據。本案
    事證明確，被告犯行堪予認定，應依法論科。
二、論罪科刑：
　㈠按所謂「逃逸」，依文義解釋，係指逃離事故現場而逸走。
    惟肇事者終將離開，不可能始終留在現場，究其犯罪之內涵
    ，除離開現場（作為）之外，實因其未履行因肇事者身分而
    產生之作為義務（不作為），是本罪乃結合作為犯及不作為
    犯之雙重性質。而審諸法規範目的，駕駛動力交通工具為維
    持現代社會生活所必需，交通事故已然為必要容忍的風險，
    則為保障事故發生後之交通公共安全，避免事端擴大，及為
    保護事故被害人之生命、身體安全，自須要求行為人留在現
    場，即時對現場為必要之處理、採取救護、救援被害人行動
    之義務。復鑑於交通事件具有證據消失迅速（通常交通事故
    現場跡證必須立刻清理）之特性，為釐清肇事責任之歸屬，
    保障被害人之民事請求權，於此規範目的，亦可得出肇事者
    有在場，對在場被害人或執法人員不隱瞞身分之義務。此由
    歷次立法說明，及在被害人當場死亡，並無即時救護必要時
    ，仍禁止肇事者離去，以及該罪係定在刑法「公共危險罪」
    章等情，亦可印證。是以肇事者若未盡上開作為義務，即逕
    自離開現場，自屬逃逸行為。又本罪之成立，以行為人主觀
    上對其肇事致人死傷之行為情狀已有認識，客觀上並有前述
    擅自離開肇事現場之行為，即足當之（最高法院111年度台
    上字第150號刑事判決理由參照）。查，被告駕車肇事後，
    曾停留於現場並上前詢問告訴人傷勢及請告訴人之同事叫救
    護車，其後於警方到場時詢問案發經過時，否認其為肇事者
    ，稱駕駛人為其友人，並利用員警處理事故之際棄車逃離現
    場等節，已經被告於偵查中供述明確（見110年度他字第716
    9號偵查卷第58頁），核與證人陳煒仁、李墉之證述相符，
    足見被告於本件交通事故發生後即已知悉告訴人受傷，並於
    警方到場時詢問時否認其為肇事者而趁隙逃離現場無疑，揆
    諸前開說明，其所為自屬「逃逸」行為。是核被告所為，係
    犯刑法第185條之4第1項前段之駕駛動力交通工具發生交通
    事故致人傷害而逃逸罪。
　㈡按刑法第185條之4第1項前段之法定刑為「6月以上5年以下有
    期徒刑」，然同為肇事逃逸者，其原因動機不一，犯罪情節
    未必盡同（如擦挫傷、撕裂傷、骨折、出血等），其肇事逃
    逸行為所造成危害社會之程度自屬有異，法律科處此類犯罪
    ，所設之法定最低本刑卻同為「6月以上有期徒刑」，不可
    謂不重；於此情形，倘依其情狀處以6月以下有期徒刑，即
    足以懲儆，並可達防衛社會之目的者，自非不可依客觀之犯
    行與主觀之惡性二者加以考量其情狀，是否有可憫恕之處，
    適用刑法第59條之規定酌量減輕其刑，期使個案裁判之量刑
    ，能斟酌至當，符合比例原則。查，被告固於肇事致人受傷
    後向到場處理員警隱瞞其為肇事者之身分並趁隙棄車逃離現
    場，然本件告訴人因被告肇事所受之傷害為右手肘挫擦傷、
    雙手挫擦傷、右下背挫傷、雙側大腿挫傷、雙膝挫擦傷、頸
    部拉傷等，傷勢非重，且本件事故發生後，警方及救護車實
    均已迅速到場，是告訴人於此情形下，通常應可獲得即時之
    救助，可認被告逃逸行為對告訴人所可能衍生危害之程度及
    對社會造成之風險相對較輕，輔以被告於案發後已與告訴人
    成立調解，依約賠償告訴人完畢，並經告訴人對其撤回過失
    傷害部分之告訴，此有本院調解筆錄、和解書及刑事撤回告
    訴狀各1份在卷可稽，可見其尚具悔意，惡性實非重大，是
    綜觀本案犯罪情狀，並考量被告客觀犯行、主觀惡性及其犯
    罪所生結果，應認被告犯行雖為法所不許，惟犯罪情節較為
    輕微，若須為此承擔該罪法定最低本刑即6月以上有期徒刑
    （已屬得易科罰金之刑度上限），恐嫌過苛，在客觀上足以
    引起一般人普遍之同情，而有情輕法重、堪予憫恕之處，爰
    依刑法第59條之規定，酌量減輕其刑。
  ㈢爰審酌被告知悉已肇事致告訴人受傷，雖曾於現場停留，但
    因其為無照駕駛，竟於警方到場時詢問時否認其為肇事者而
    逕自逃離現場，顯然欠缺尊重用路人生命安全之觀念，惟念
    其犯後坦承犯行，態度尚可，且與告訴人成立調解，告訴人
    亦對其撤回過失傷害部分之告訴，業如前述，被告犯罪所生
    之危害已獲減輕，並衡酌其前於108年間有因妨害自由、傷
    害、賭博等案件經法院論罪科刑及執行完畢紀錄，有臺灣高
    等法院被告前案紀錄表1份可參，及犯罪之動機、目的、手
    段，自陳國中肄業之智識程度，目前無業、須撫養祖母之生
    活狀況等一切情狀，量處如主文所示之刑，並諭知如易科罰
    金之折算標準，以資懲儆。
據上論斷，應依刑事訴訟法第273條之1第1項、第299條第1項前
段，刑法第185條之4第1項前段、第59條、第41條第1項前段，判
決如主文。
本案經檢察官褚仁傑提起公訴，經檢察官張啓聰到庭執行職務。
中　　華　　民　　國　　111 　年　　9 　　月　　14　　日
                  刑事第二十五庭  法  官      曾淑娟
如不服本判決，應於判決送達後20日內敘明上訴理由，向本院提
出上訴狀 (應附繕本) ，上訴於臺灣高等法院。其未敘述上訴理
由者，應於上訴期間屆滿後20日內向本院補提理由書「切勿逕送
上級法院」。
                                  書記官      王若安 
中　　華　　民　　國　　11　　年　　9 　　月　　15　　日
附錄本案論罪科刑法條全文：
中華民國刑法第185條之4
駕駛動力交通工具發生交通事故，致人傷害而逃逸者，處6月以
上5年以下有期徒刑；致人於死或重傷而逃逸者，處1年以上7年
以下有期徒刑。
犯前項之罪，駕駛人於發生交通事故致人死傷係無過失者，減輕
或免除其刑。